【裁判字號】    99,審易,2415
【裁判日期】    990831
【裁判案由】    家暴傷害罪
【裁判全文】
臺灣高雄地方法院刑事判決            99年度審易字第2415號
公  訴  人  臺灣高雄地方法院檢察署檢察官
被      告  甲○○
上列被告因家暴傷害罪案件，經檢察官提起公訴（99年度偵字第
13198 號），本院判決如下：
    主  文
甲○○傷害人之身體，處拘役拾日，如易科罰金，以新臺幣壹
仟元折算壹日。
    事  實
一、甲○○與乙○○為夫妻，2 人具有家庭暴力防治法第3 條第
    1 款所定之家庭成員關係。民國99年3 月27日晚間8 時許，
    甲○○在高雄縣大社鄉觀音村行堂巷22號住處內，因不滿妻
    子乙○○未立即告知友人至上開住處還錢及責怪其擅自回話
    ，竟基於傷害人身體之犯意，徒手毆打乙○○，致乙○○受
    有右前額挫傷2X2 公分、頭部擦傷及雙手肘擦傷等傷害。乙
    ○○不堪毆打，跑出家門至高雄縣政府警察局仁武分局大社
    分駐所報案並前往健仁醫院驗傷，始悉上情。
二、案經乙○○訴由臺灣高雄地方法院檢察署檢察官提起公訴。
    理  由
一、本判決後述所引用之證據資料，其中傳聞證據部分，縱無刑
    事訴訟法第159 條之1 至第159 條之4 或其他規定之傳聞證
    據例外情形，亦因檢察官及被告甲○○或同意可作為證據使
    用，或未聲明異議，依刑事訴訟法第159 條之5 第1 項、第
    2 項之規定，本院審酌該證據作成之情況，認為適當，應得
    為證據。
二、訊據被告固坦承有於前揭時地出手打告訴人乙○○等情，惟
    矢口否認有何上揭傷害犯行，辯稱：伊只承認互毆，當天是
    告訴人先動手，兩個人都有打云云。查前揭犯罪事實，業據
    證人即告訴人乙○○於警詢時證稱：99年3 月27日，被告朋
    友拿錢到家裡要還被告錢，並且留了新臺幣1000元要伊直接
    拿給被告，伊問該友人是否要叫被告下樓，該人說不用，便
    留下錢離去，被告知道此事後，怪伊為何沒有叫伊下樓，伊
    說伊有問對方是否要叫被告下樓，對方說不需要，被告聽後
    怪伊擅自回話，生氣下即徒手毆打伊等語（偵卷第39頁）；
    偵訊時結證稱：被告於99年3 月27日在家中出拳毆打伊，而
    且不是第一次打伊，伊被打之後就跑出去，被告還拿棍子在
    後面追趕伊，伊就跑去警局報案，事後伊被安置，沒有再與
    被告同住等語（偵卷第14、15頁），復有健仁醫院受理家庭
    暴力事件驗傷診斷書在卷可稽（偵卷第5 、6 頁），另觀以
    卷附之警員潘清課所製作之職務報告（偵卷第36頁），記載
    告訴人於99年3 月27日晚間8 時許神色慌張至大社所報案稱
    遭丈夫毆打，其後告訴人至醫院驗傷並由員警製作警詢筆錄
    等語，及參酌前揭診斷書及警詢筆錄之製作時間，可知告訴
    人係於該日晚間8 時許至高雄縣政府警察局仁武分局大社分
    駐所報案，並於晚間9 時26分至健仁醫院驗傷，驗傷後於同
    年月28日凌晨1 時許至該所製作警詢筆錄，且被告坦承確有
    出手毆打告訴人，堪認告訴人前揭所證應非子虛烏有，應可
    採信。是被告空言否認有前揭傷害犯行，委無足採。本件事
    證明確，被告前揭傷害犯行，洵堪認定。
三、核被告所為，係犯刑法第277 條第1 項之傷害罪。而被告係
    對於家庭成員即配偶，故意實施身體上不法侵害之家庭暴力
    行為，屬家庭暴力防治法第2 條第2 款之家庭暴力罪，惟因
    家庭暴力防治法並無傷害罪之罰則規定，故應依刑法傷害罪
    之規定處斷。審酌被告僅因細故，即以徒手傷害其關係親密
    之配偶乙○○，不思以理性溝通處理糾紛，行為實不足取，
    告訴人乙○○所受傷勢為右前額挫傷、頭部擦傷及雙手肘擦
    傷，且迄今未與告訴人達成和解，犯罪後仍否認犯行，犯後
    態度未佳，及參酌被告有輕度肢障，且為低收入戶之家庭狀
    況，此有殘障手冊影本（偵卷第33頁）、高雄縣大社鄉低收
    入戶證明書在卷可參（本院卷第34頁）等一切情狀，量處如
    主文所示之刑，並諭知易科罰金之折算標準。
據上論斷，應依刑事訴訟法第299 條第1 項前段，刑法第277 條
第1 項、第41條第1 項前段，刑法施行法第1 條之1 ，判決如主
文。
本案經檢察官魏豪勇到庭執行職務。
中    華    民    國    99    年    8     月    31    日
                  刑事第十庭    法  官  顏銀秋
以上正本證明與原本無異。
如不服本判決應於收受送達後10日內向本院提出上訴書狀，並應
敘述具體理由；如未敘述上訴理由者，應於上訴期間屆滿後20日
內向本院補提理由書（均須按他造當事人之人數附繕本）「切勿
逕送上級法院」。
中    華    民    國    99    年    8     月    31    日
                                書記官  林豐富
附錄本判決論罪之法條
刑法第277條第1項（普通傷害罪）
傷害人之身體或健康者，處 3 年以下有期徒刑、拘役或 1 千元
以下罰金。

司法院資訊處製作；財團法人民間司法改革基金會備份。
